臺灣雲林地方法院交通事件裁定　　　　　100年度交聲字第6號
移送機關即
原處分機關　交通部公路總局嘉義區監理所雲林監理站
異　議　人
即受處分人　國晟交通運輸股份有限公司
代　表　人　劉清堅
上列異議人即受處分人因違反道路交通管理處罰條例案件，對於
交通部公路總局嘉義區監理所雲林監理站於民國99年12月14日所
為之雲監裁字第裁72-KK0000000號裁決書（舉發違反道路交通管
理事件通知單案號：雲林縣警察局99年5 月28日雲警交字第KK00
000000號），聲明異議，本院裁定如下：
    主  文
原處分撤銷。
國晟交通運輸股份有限公司不罰。
    理  由
一、原處分意旨略以：異議人即受處分人國晟交通運輸股份有限
    公司所有車號IP-C85號營業用大貨車（下稱本案大貨車），
    於民國99年5 月5 日晚上6 時57分許，在雲林縣麥寮鄉○○○
    ○路與154 縣道路口處，因汽車駕駛人「不遵守道路交通標
    線之指示」之行為，經警掣單逕行舉發，嗣移送機關即交通
    部公路總局嘉義區監理所雲林監理站（下稱原處分機關）以
    其不遵守道路交通標線之指示行駛之違規事證明確，依道路
    交通管理處罰條例第60條第2 項第3 款之規定，裁處異議人
    罰鍰新臺幣（下同）900 元等語。
二、聲明異議意旨略以：本案大貨車前於92年間即因逾檢遭監理
    站註銷牌照（未繳回），因本案大貨車為靠行車，其僅收取
    靠行服務費，異議人並未實際管領或使用該車，故對於本案
    大貨車及所懸掛之IP-C85號車牌之下落均不知情，況經警舉
    發之違規車輛為曳引車（即專供牽引其他車輛之汽車），與
    本案大貨車車種明顯不符，足見IP-C85號之車牌已遭冒用，
    是本件違規行為實與異議人無涉，為此聲明異議，爰請撤銷
    原處分等語。
三、按汽車駕駛人，駕駛汽車有下列情形之一，而本章各條無處
    罰之規定者，處900 元以上1,800 元以下罰鍰：三、不遵守
    道路交通標誌、標線、號誌之指示。道路交通管理處罰條例
    第60條第2 項第3 款定有明文。準此，該條例第60條第2 項
    第3 款之處罰主體應為「汽車駕駛人」而非「汽車所有人」
    甚明。另按汽車違反道路交通管理事件，以科學儀器取得違
    規證據資料，足資認定其違規事實者，得逕行舉發之，而逕
    行舉發，應記明車輛牌照號碼、車型等可資辨別之資料，以
    汽車所有人為被通知人製單舉發，道路交通管理處罰條例第
    7 條之2 第1 項第7 款、第4 項定有明文。再按道路交通管
    理處罰條例之處罰，受舉發違反道路交通管理事件之受處罰
    人，認為受舉發之違規行為應歸責他人者，應於舉發違反道
    路交通管理事件通知單應到案日期前，檢附相關證據及應歸
    責人相關證明文件，向處罰機關告知應歸責人，處罰機關應
    即另行通知應歸責人到案依法處理，道路交通管理處罰條例
    第85條第1 項定有明文。而本件係逕行舉發案件，員警以儀
    器照相舉發本件違規後，依車牌號碼、車型、車主姓名依法
    填製前揭舉發通知單通知異議人，異議人接獲該舉發通知單
    後即於應到案日期前，檢附汽車新領牌照登記書、交通部臺
    灣區○道○○○路局後龍收費站99年12月6 日高後訴字第
    0990001829號函及新竹市警察局99年7 月5 日竹市警交字第
    0990022888號函各1 份，向原處分機關提出陳述書，可認為
    係依前揭規定向原處分機關告知應歸責人之意，先予敘明。
四、法院受理交通事件，準用刑事訴訟法之規定，道路交通管理
    處罰條例第89條前段定有明文。而認定犯罪事實所憑之證據
    ，雖不以直接證據為限，間接證據亦包括在內。然而無論直
    接證據或間接證據，其得為訴訟上之證明者，須於通常一般
    之人均不致有所懷疑，而得確信其為真實之程度，始得據為
    有罪之認定。倘其證明尚未達到此一程度，而有合理之懷疑
    之存在，而無從使事實審法院得有罪之確信時，即應由法院
    為諭知被告無罪之判決（最高法院76年臺上字第4986號判例
    意旨參照）。基此，法院於受理違反道路交通管理處罰條例
    事件時，亦應有其適用；易言之，法院於踐行完調查證據之
    程序後，為事實之認定時，如就原處分機關所認定之行為人
    違規事實仍有合理之懷疑時，而無法達到確信行為人確有該
    當於道路交通管理處罰條例各該處罰條文之構成要件事實時
    ，即應依前揭意旨，作對異議人有利之認定。
五、經查，本件懸掛IP-C85號車牌之車輛，於前揭時、地，因有
    不遵守道路交通標線之指示之違規情事，經警逕行舉發等情
    ，有舉發違規照片、舉發違反道路交通管理事件通知單各1
    紙在卷可按，固屬實在。惟查，本案大貨車原領JF-678號車
    牌於90年12月13日吊銷，並於同日重領IP-C85號車牌，嗣因
    逾期未檢驗，於92年7 月16日經原處分機關逕行註銷牌照（
    車牌2 面未繳回），而本案大貨車及IP-C85號之車牌均無失
    竊之報案紀錄等情，有原處分機關100 年1 月13日嘉監雲字
    第1000000538號、100 年1 月19日嘉監字第1000000774號函
    暨所附汽車新領牌照登記書、汽車異動歷史查詢及汽車車主
    證號查詢及雲林縣警察局100 年1 月21日雲警交字第100130
    0165號函暨所附車輛詳細資料報表等件附卷可憑。經檢視卷
    附舉發違規照片，該IP-C85號車牌係懸掛在曳引車上，核與
    卷附汽車新領牌照登記書及車輛詳細資料表上所載本案車輛
    為傾卸式、框式車身，顏色車頂白、車身黃、輪數為10輪之
    營業大貨車等情有間，足證異議人所言非虛，益徵IP-C85號
    車牌應係遭他人冒用而為本案違規行為，異議人並非本案違
    規行為實際違規車輛之所有人，堪以認定。
六、原處分機關固以IP-C85號車牌及本案大貨車並無失竊紀錄，
    認應予以裁罰乙節，然查，異議人之代表人劉清堅於本院調
    查時陳稱：本案大貨車為靠行車，異議人並未實際管領該車
    ，況異議人所有之汽車運輸執照早於97年、98年間經原處分
    機關予以廢止，自斯時起即未經營交通運輸業，對本案大貨
    車及IP-C85號車牌之使用現況並不清楚，自無從向警方通報
    失竊等語（見本院卷第43頁至第45頁）。衡諸拖車或大貨車
    多靠行於貨運公司，為運輸業之常態，此為眾所周知之事實
    ，貨運公司對於靠行車輛之使用管理上衡有實際之困難，復
    佐以異議人之運輸執照確於98年間因所有車輛牌照均已註銷
    ，已無營業車輛，而經交通部公路總局廢止汽車運輸業營業
    執照，有該局98年3 月23日路嘉監運字第0980103678號函在
    卷可憑，是異議人對本案大貨車及IP-C85號車牌之實際使用
    情形不明，亦符事理之常，難認有何可歸責之原因存在。準
    此，本案既有真實姓名年籍不詳之人使用上開經註銷之IP-C
    85號車牌行駛而有「不遵守道路交通標線之指示」之違規行
    為，依上揭說明，仍應裁罰汽車駕駛人，原處分機關以異議
    人未報案失竊，而有故意或過失之可歸責原因逕予裁罰，容
    有未洽。
七、綜上所述，異議人既已陳明本案違規行為應歸責人為曳引車
    之駕駛人，原處分機關未及詳查，徒憑舉發機關之舉發，即
    對異議人為首揭裁罰，難認適法，爰撤銷原處分，依法為異
    議人不罰之諭知。
八、據上論斷，應依道路交通管理處罰條例第87條第2 項，道路
    交通事件處理辦法第19條前段，裁定如主文。
中    華    民    國   100    年    3     月    11    日
                  交通法庭法  官  鍾世芬
以上正本證明與原本無異。
如不服本裁定應於送達後5 日內向本院提出抗告狀（須附繕本）
。
                          書記官  王雪招
中    華    民    國   100    年    3     月    11    日